臺灣苗栗地方法院刑事判決　　　　　　　100年度訴字第586號
公　訴　人　臺灣苗栗地方法院檢察署檢察官
被　　　告　張庭輊
　　　　　　賴聖元
上列被告因妨害自由等案件，經檢察官提起公訴（100 年度偵字
第1597、2045、2204、2216號），被告於準備程序進行中，就被
訴事實為有罪之陳述，經本院告知簡式審判程序意旨，並聽取公
訴人及被告之意見後，本院裁定依簡式審判程序審理，判決如下
：
    主  文
張庭輊共同以非法方法，剝奪人之行動自由，處有期徒刑月，
如易科罰金，以新臺幣壹仟元折算壹日。
賴聖元共同以非法方法，剝奪人之行動自由，處有期徒刑月，
如易科罰金，以新臺幣壹仟元折算壹日。又共同以加害生命、身
體之事，恐嚇他人，致生危害於安全，處有期徒刑月。應執行
有期徒刑伍月，如易科罰金，以新臺幣壹仟元折算壹日；緩刑
年。
    事  實
一、張庭輊與賴聖元因梁玉英遲未將積欠郭春進之款項還清，又
    避不見面，竟與郭春進、阮氏泉共同基於妨害自由之犯意聯
    絡，於民國（下同）99年11月5 日0 時30分許，由郭春進駕
    駛車號：7N-8678 號自小客貨車搭載阮氏泉、張庭輊、賴聖
    元等人，至苗栗縣竹南鎮○○路○ 段39巷3 號1 樓前，將梁
    玉英押上車，帶往阮氏泉開設在新北市○○區○○路159 號
    之「越南小吃店」拘禁，並恐嚇梁玉英說「若是不還錢，就
    要把你放在小吃店工作抵債」，直至梁玉英之友人黃如珠連
    夜籌款，於同日2 時許趕至該處將新臺幣（下同）10萬元支
    付給郭進春，梁玉英始獲釋。
二、賴聖元因阮氏泉與越南籍女子團氏雪容有合會款項之糾紛，
    竟另與郭春進、阮氏泉共同基於恐嚇危害安全之犯意，於99
    年12月9 日22時30分許，至新北市○○區○○街59號6 樓之
    85度C 咖啡店內，由郭春進先打團氏雪容頭部2 下（未成傷
    ），賴聖元再作勢要毆打團氏雪容，致團氏雪容因此心生畏
    懼，而於同日稍晚由賴聖元陪同團氏雪容返家取出款項，再
    交付阮氏泉。
三、案經苗栗縣警察局頭份分局、內政部入出國移民署專勤事務
    第一大隊苗栗縣專勤隊報告偵辦。
    理  由
一、本件被告張庭輊、賴聖元所犯之罪，其法定刑並非死刑、無
    期徒刑或最輕本刑有期徒刑3 年以上之罪，亦非高等法院管
    轄第一審案件，而被告張庭輊、賴聖元於本院審理中，就被
    訴事實均為有罪之陳述，經告知被告簡式審判程序之旨，並
    聽取公訴人、被告之意見後，本院合議庭裁定由受命法官獨
    任進行簡式審判程序，合先敘明。
二、上揭犯罪事實一之部分，業據被告張庭輊、賴聖元於本院審
    理時坦承不諱，並為認罪之表示，經核與被告張庭輊、賴聖
    元於警詢及偵查中之供述、郭春進於警詢、偵查及本院審理
    時之供述、阮氏泉於本院審理時之供述均相符，並經證人即
    被害人梁玉英於警詢及偵查中指述明確，復有照片50張附卷
    可稽，應堪信為真實。上揭犯罪事實二之部分，業據被告賴
    聖元於本院審理時坦承不諱，並為認罪之表示，經核與郭春
    進、阮氏泉於警詢、偵查及本院審理時之供述均相符，並經
    證人即被害人團氏雪容於警詢及偵查中指述明確，復有監聽
    譯文1 份及照片50張附卷可稽，亦應堪信為真實。本件事證
    明確，被告張庭輊、賴聖元前述妨害自由犯行，堪以認定，
    應予依法論科。
三、按刑法第302 條之妨害自由罪，原包括私禁及以其他非法方
    法剝奪人之行動自由而言，所謂非法方法，當包括強暴脅迫
    等情事在內；故被告於妨害自由行為繼續中之所為，縱合於
    刑法第305 條恐嚇危害安全之情形，自屬包含於妨害行動自
    由之同一意念之中，仍應視為剝奪行動自由之部分行為，最
    高法院著有74年臺上字第3404號判例可參。
四、論罪：
（一）核被告張庭輊、賴聖元就犯罪事實一所為，均係與郭春進
      及阮氏泉共同犯刑法第302 條第1 項之妨害自由罪。該4
      人具犯意聯絡及行為分擔，為共同正犯。被告張庭輊、賴
      聖元與郭春進、阮氏泉在此部分妨害自由之拘禁行為過程
      中，所為恐嚇被害人梁玉英之行為，揆諸前揭最高法院判
      例意旨，均不另論罪。公訴意旨認被告張庭輊、賴聖元另
      成立刑法第305 條之恐嚇罪，並應依想像競合從一重之妨
      害自由罪處斷，容有誤會，併此敘明。
（二）被告賴聖元就犯罪事實二所為，係另犯刑法第305 條之恐
      嚇危害安全罪。被告賴聖元此部分犯行，與郭春進、阮氏
      泉間，具犯意聯絡及行為分擔，為共同正犯。被告賴聖元
      此部分犯行，與上開妨害自由罪之間，犯意各別，行為互
      異，應分論併罰。
五、爰審酌被告張庭輊、賴聖元因郭春進、阮氏泉與梁玉英、團
    氏雪容間之債務糾紛，不思以正當手段解決，竟以強押梁玉
    英而剝奪其行動自由，以及恐嚇團氏雪容等方式索債，且迄
    今尚未與被害人等達成和解，惟均於本院審理時坦白承認，
    表現悔意，態度良好，暨其各自參與之程度、手段、所生危
    害等一切情狀，分別量處如主文所示之刑，並均諭知易科罰
    金之折算標準。
六、按「凡在判決前已經受有期徒刑以上刑之宣告確定者，即不
    合於緩刑條件，至於前之宣告刑已否執行，以及被告犯罪時
    間之或前或後，在所不問，因而前已受有期徒刑之宣告，即
    不得於後案宣告緩刑」，最高法院著有54年臺非字第148 號
    判例可資參照。經查：
（一）被告賴聖元未曾受有期徒刑以上之刑之宣告，此有臺灣高
      等法院被告全國前案紀錄表存卷可證，均因年輕識淺，一
      時失慮，致罹刑典，經此偵查及審理程序後，應能知所警
      惕，信無再犯之虞，本院認所宣告之刑，以暫不執行為適
      當，故併為緩刑之諭知，以勵自新。
（二）被告張庭輊前因違反毒品危害防制條例案件，經臺灣板橋
      地方法院於100 年5 月15日以100 年簡字第2828號判處有
      期徒刑4 月（得易科罰金）確定，此有臺灣高等法院被告
      全國前案紀錄表存卷可證。其於本件判決前已受有期徒刑
      以上刑之宣告確定，揆諸前揭最高法院判例意旨，即不合
      於緩刑條件，併此敘明。
七、據上論斷，依刑事訴訟法第273 條之1 第1 項、第299 條第
    1 項前段，刑法第28條、第302 條第1 項、第305 條、第41
    條第1 項、第51條第5 款、第74條第1 項第1 款、刑法施行
    法第1 條之1 ，判決如主文。。
本案經檢察官盧美如到庭執行職務
中    華    民    國    100     年  10    月    14    日
                  刑事第一庭  法  官   伍偉華
上正本證明與原本無異。
如不服本判決應於收受送達後10日內向本院提出上訴書狀，並應
敘述具體理由；其未敘述上訴理由者，應於上訴期間屆滿後20日
內向本院補提理由書（均須按他造當事人之人數附繕本）「切勿
逕送上級法院」。告訴人或被害人如對於本判決不服者，應具備
理由請求檢察官上訴，其上訴期間之計算係以檢察官收受判決正
本之日期為準。
                                書記官  蕭雅文
中    華    民    國    100     年    10    月  14    日
附錄本案論罪科刑法條全文
中華民國刑法第302條
（剝奪他人行動自由罪）
私行拘禁或以其他非法方法，剝奪人之行動自由者，處 5 年以
下有期徒刑、拘役或 3 百元以下罰金。
因而致人於死者，處無期徒刑或 7 年以上有期徒刑，致重傷者
，處 3 年以上 10 年以下有期徒刑。
第 1 項之未遂犯罰之。
中華民國刑法第305條
（恐嚇危害安全罪）
以加害生命、身體、自由、名譽、財產之事，恐嚇他人致生危害
於安全者，處 2 年以下有期徒刑、拘役或 3 百元以下罰金。